臺灣高等法院交通法庭裁定　　　　　　　　　　　九十三年度交抗字第六三三號
　　抗　告　人　甲○○
　　即受處分人
右抗告人因違反道路交通管理處罰條例案件，不服台灣台北地方法院中華民國九十三
年七月二十三日裁定（九十三年度交聲字第五三四號），提起抗告，本院裁定如左：
    主  文
抗告駁回。
    理  由
一、按汽車停車時，停車向外開啟車門時，應注意行人、車輛、並讓其先行；汽車駕
    駛人，駕駛汽車違反道路交通安全規則，因而肇事致人受傷者，吊扣其駕駛執照
    三個月至六個月；道路交通安全規則第一百一十二條第一項第十五款、道路交通
    管理處罰條例第六十一條第三項分別定有明文。
二、原裁定略以：本件受處分人於九十三年二月六日下午十四時五十分許，駕駛自用
    小客車停放在台北市○○街、博愛路口由北向南方向停車格內，開啟左前車門時
    ，適余文治騎乘重型機車自後沿同向駛至該處，其右側車身擦撞該甫開啟之左前
    車門後摔倒而肇事，致余文治右腳受傷等情，業據受處分人及余文治陳述明確，
    並有臺北市政府警察局交通警察大隊受理交通違規事件調查表、交通事故分析研
    判表、交通事故現場圖、交通事故談話紀錄表、車損照片在卷可稽；受處分人於
    開啟車門之前，當注意附近有無其他車輛行人，並要禮讓其他車輛行人優先通行
    ，況審諸常情，其他用路人行經該處時，根本無從判斷停車之車輛是否會開啟車
    門以及何時開啟，自不能令其負此注意義務，且受處分人於警方調查時自承當時
    其開車門，左腳下車，已半身下車等語，顯甫開車門，否則何以僅半身下車仍未
    離開駕駛座？故余文治騎乘機車自後駛至該處時應無足夠時間反應，當由受處分
    人負全部注意情形，是受處分人所辯其已注意，係余文治未注意車前狀況云云，
    不足採信。原處分機關依法於九十三年五月二十四日以北市裁三字第裁二二－Ａ
    一Ａ一０一四六一號裁決書從輕裁處受處分人吊扣駕駛執照三個月，核無違誤，
    本件異議無理由，因而駁回受處人之異議。
三、本院經核閱相關卷證，認原裁定並無不當。受處分人抗告意旨略以：當日伊開妥
    車門且人已站於車外，僅餘右腳在車內，此過程僅需三至五秒，若以被害人余文
    治之車速四十公里計算，則伊開啟車門時，與其距離尚在三、五十公尺，余文治
    應有充裕時間反應，伊當時已站在車門外，無法退回車內自無法注意。又本件事
    故撞擊點係車門內側，而當日現場為陰雨天候，余文治又身著雨衣頭戴安全帽，
    或有影響其視線之可能，顯見本件確係被害人余文治未注意前方路況，始造成本
    件事故發生，應與伊無涉云云。經查，依卷附照片所示，受處分人左側車門左下
    角內側有擦痕，顯示車禍事故當時，車門已然全開，而受處分人於案發後在台北
    市政府警察局中正一分局交通分隊供述：我開車門下車一半時，發現對方僅一至
    二公尺，對方車速過快且未煞車。」（見交通事故談話紀錄表所載），可見車禍
    當時，被害人機車已行近受處分人小客車處，受處分人開車門時未予禮讓，即發
    生擦撞，其有停車開啟車門未注意行人車輛讓其先行，違反道路交通安全規則之
    事實，已無可置疑，此亦為本件車禍肇事主因，受處分人既違反交通安全規則致
    人受傷，即應加以處罰，縱如受處分人所述被害人亦有車速過快或未注意車前狀
    況等情形，就本件車禍同有過失，仍不能解免受處分人前開違反交通安全規定應
    受處罰之責任，是本件受處分人執前詞抗告，應認無理由，予以駁回。
據上論斷，應依道路交通案件處理辦法第二十六條、刑事訴訟法第四百十二條，裁定
如主文。
中　　　華　　　民　　　國　　九十三　　年　　　十　　　月　　　七　　　日
                              臺灣高等法院交通法庭
                                  審判長法  官  李　相　助
                                        法  官  黃　聰　明
                                        法  官  楊　貴　雄
右正本證明與原本無異。
不得再抗告。
                                        書記官  林　淑　貞
中　　　華　　　民　　　國　　九十三　　年　　　十　　　月　　　八　　　日
